【裁判字號】    89,重訴,738
【裁判日期】    900302
【裁判案由】    確認債權存在
【裁判全文】
臺灣台中地方法院民事判決  八十九年度重訴字第七三八號
    原      告    第七商業銀行股份有限公司
    法定代理人    乙○○
    送達代收人    丁○○
    訴訟代理人    吳志清律師
    被      告    鼎旺建設股份有限公司      設台中市西屯區○○○街○段三一
                              .
    法定代理人    丙○○      .
    訴訟代理人    陳世煌律師
    複  代理人    劉嘉堯律師
                  甲○○      .
    被      告    戊○○      .
右當事人間請求確認債權存在事件，本院判決如左：
    主      文
確認被告戊○○對於被告鼎旺建設股份有限公司就臺灣苗栗地方法院八十九年執字第
二四九五號強制執行事件之執行命令所載金錢債權新臺幣仟貳佰柒拾捌萬捌仟捌佰
壹拾元之金錢債權存在。
訴訟費用由被告負擔。
    事      實
一、原告方面：
(一)聲明：如主文所示。
(二)陳述：
  1.被告戊○○因積欠原告三千萬元之借款，原告就該借款之本金、利息及違約金取
    得執行名義後，聲請強制執行，經臺灣苗栗地方法院以八十九年度執字第二四九
    五號執行命令，就被告戊○○對於被告鼎旺建設股份有限公司（以下簡稱鼎旺公
    司）之金錢債權，在原告對被告賴坤旺之債權本金、及自民國八十八年九月七日
    起至八十九年八月四日止，依週年利率百分之八點二五計算之利息，並自八十八
    年十月八日起至八十九年八月四日止，逾期在六個月以內者，按上開利率百分之
    十，逾期超過六個月者，按上開利率百分之二十計算之違約金並執行費用之範圍
    內予以扣押，禁止被告戊○○收取債權，同時命被告鼎旺公司不得為清償。至今
    累計含本金、利息、違約金及執行費（二十一萬元）計有三千二百七十八萬八千
    八百十三元。
  2.被告戊○○對被告鼎旺公司本有一億元之金錢債權於八十八年六月十四日雙方協
    議由被告鼎旺公司清償六千萬元，其中四千萬元由被告鼎旺公司以購屋客戶向台
    灣土地銀行頭份分行申請之國民住宅貸款償付之，餘二千萬元分五年償還。即被
    告鼎旺建設公司對於執行債務人即被告戊○○確有六千萬元之金錢債務，應堪認
    定。至於被告鼎旺公司於收受執行命令後，竟違反扣押命令，仍對被告賴坤旺為
    部分清償三百十八萬六千八百元，依強制執行法第五十一條第二項規定，對於原
    告不生效力，該項清償行為自不能生影響於系爭債權之存在。
  3.對被告答辯所為之陳述：
    (1)被告鼎旺公司於收受扣押命令後，仍依協議書對被告戊○○為債務之清償：
      被告鼎旺公司於前開執行程序八十九年八月九日提出之聲明異議狀，雖謂被告
      戊○○對該公司之債權一億元，已經移轉為合建契約之保證金云云。惟該公司
      同年七月二十日聲明異議狀，明確陳稱其向台灣土地銀行頭份分行之借款，「
      就第一批撥款部分，聲明人（即被告鼎旺公司）業已清償新台幣三百十八萬六
      千八百元」；此等情形與被告鼎旺公司與戊○○於八十八年六月十四日協議書
      第一條及第二條之約定對照，雖於清償方法由土銀貸款直接撥入被告戊○○帳
      戶之點，因該被告戊○○未於台灣土地銀行頭份分行開立帳戶，而變更為先撥
      入被告鼎旺公司帳戶再支付被告戊○○，惟被告間確依原協議書之約定清償系
      爭債務者，則無所異。
    (2)被告間之合建協議書係通謀虛偽意思表示，應為無效：
      被告間之合建協議書所載標的價值逾億元，依通常經驗而言，當謹慎為之，惟
      被告提出之合作協議書不僅所用之字體前後不同，而且提出於執行法院之合建
      協議書，其中第六條關於積欠債權金額原載為一億二千萬元，其正本則修改為
      一億元，其合建協議書顯係臨訟所為。再者該合建協議書所附之土地使用同意
      書，與合建契約全無關涉，協議之草率，至為顯然。再參酌系爭土地不僅未依
      合建協議書第四條約定於簽約日起一年內開工，且至今尚未申請建築執照，全
      無實行合建之跡象，以及被告鼎旺公司於收受法院之扣押命令後，猶向被告戊
      ○○清償三百十八萬六千八百元等等觀之，足認該合建協議書之製作係被告於
      收受扣押命令後所為，並無合建之真意，自屬通謀虛偽意思表示，依民法第八
      十七條之規定，應屬無效。
    (3)被告間之合建契約因以不能之給付為內容而無效：
      依被告間之合建協議書所載，雙方擬合建之土地除苗栗縣頭份鎮○○○段一二
      五一地號（面積為０．０六八三公頃）外，其餘二十九筆（合計面積為八．七
      五三七公頃），均已於八十六年一月二十七日遭其他債權人聲請臺灣苗栗地方
      法院以八十六年執孟四五七字第五六四八號查封，迄未塗銷查封登記，致無法
      依約將該土地移轉於被告戊○○；抑有進者，該合建協議書所載全部可供建築
      使用之土地，均經訴外人臺中市第八信用合作社（現改為誠泰商業銀行）設定
      地上權，無法供合建房屋之用。被告鼎旺公司就系爭契約所定提供土地以供建
      築之給付，即為不能，依民法第二百四十六條之規定，被告間之合建契約自屬
      無效。
    (4)被告間之合建契約，因可歸責於被告鼎旺公司之事由，致給付不能：
      系爭供合建用之土地上，設定之地上權迄未塗銷，以致被告鼎旺公司無從申請
      建築執照，協議書所定自協議書簽訂日起一年內開工之約定不能實現，係可歸
      責於債務人之事由致給付不能，則被告戊○○得依民法第二百五十六條之規定
      解除契約，原告爰以準備書狀繕本之送達，代位被告戊○○行使契約解除權。
    (5)次就，系爭合建協議書第八條約定，被告鼎旺公司應於協議書訂立同時，將該
      協議書附表一所載土地，移轉登記與被告戊○○，迄今仍不履行，原告茲以八
      十九年十二月十三日之準備書狀，催告被告公司於二週內移轉所有權登記予被
      告戊○○，迄今仍未履行，原告亦可依九十年二月六日書狀繕本送達被告鼎旺
      公司，代位被告戊○○依民法第二百五十四條之規定，向被告公司為解除契約
      之意思表示，從而所謂合建契約，縱非通謀虛偽意思表示且無給付不能之情事
      ，亦因原告代位定期催告代位行使解除權而歸於消滅。
    (6)系爭協議不論係因通謀虛偽意思表示或以不能之給付為標的而無效，抑或因原
      告代位戊○○行使契約解除權而解除，其契約均應自始無效，是則被告關於以
      系爭債權抵充保證金之抗辯，即無可採，原告之訴即有理由。
(三)證據：提出下列所示為證。
  1.臺灣苗栗地方法院苗院興執儉第二四九五字號執行命令及通知書影本各一份。
  2.被告鼎旺公司八十九年七月二十四日提出之聲明異議狀。
  3.協議書影本一份
  4.土地登記簿謄本三十件為證。
二、被告戊○○方面：
    未於言詞辯期日到場，亦未提出書狀作何聲明或陳述。
三、被告鼎旺公司方面：
(一)聲明：原告之訴駁回。
(二)陳述：
  (1)被告戊○○對被告鼎旺公司雖有一億元之債權，惟雙方嗣因協議合建分屋，約定
    由被告戊○○負責房屋興建事宜，並提供一億元作為履約保證金，是以上開一億
    元之債權已因充當保證金而不復存在。
  (2)被告間所訂立之合建協議書，前後所使用字體固有不同，然此係因被告間就本契
    約前後曾協商修訂三次，雙方就同意約定部份擷取作為契約內容。契約之文字字
    體不同自有可能，其內容既為相同，自不影響契約之成立。不能僅因協議書之字
    體不同，即否認契約之真實性。
  (3)其次，被告間之合建協議書附有訴外人何金來、葉容妹所出具之土地使用權同意
    書，乃係因合建土地須通過其土地，且縣政府於核發建築執照時須取得鄰地所有
    權人之同意，非但不可能謂此土地同意書與系爭合建契約無涉，反而更足證被告
    間合建契約之真正。
  (4)至於被告鼎旺公司給予戊○○之三百十八萬六千八百元，此係被告間於核算其所
    支付之保證金，餘款雙方因協議合建分屋，由被告戊○○負責房屋興建事宜，並
    約定由其所提供之一億元作為保證金，因被告鼎旺公司尚欠戊○○一億元債務，
    雙方合意由此一億元之履約保證金抵銷。
  (5)被告間訂立合建契約之土地，雖經訴外人保證責任台中市第八信用合作社（現改
    為誠泰商業銀行）設定地上權，惟雙方於合建契約第八條第二款中約明，被告鼎
    旺建設公司應負責向誠泰銀行交涉，於塗銷合建土地上之他項權利後，合建契約
    仍可履行，並無給付不能之問題。再者，以不能之給付為契約的標的者其契約無
    效，但其不能情形可以除去，而當事人訂約時並預期於不能可以除去後為給付者
    ，其契約仍為有效。民法第二百四十六條第一項定有明文。被告間所訂之合建契
    約之合建土地上，雖已有地上權登記惟該地上權並無不能塗銷之情形，且被告間
    既已約定由被告鼎旺公司負責解決與誠泰銀行間之債務糾紛，給付不能之情形，
    即可除去，契約並非不能履行，雙方所訂合建契約既無給付不能之虞，該契約即
    屬有效。原告代位被告戊○○解除雙方所訂之契約即為無理由。
(三)證據：提出合作協議書正本一份為證。
四、本院依職權向台灣苗栗地方法院調閱八十九年執字第二四九五號執行案件全卷。
    理      由
一、本件被告戊○○經合法送達，未於言詞辯論期日到場，核無民事訴訟法第三百八
    十六條各款所列情形，爰依原告之聲請，由其一造辯論而為判決。
二、按確認之訴，非原告有即受確認判決之法律上利益者，不得提起，民事訴訟法第
    二百四十七條定有明文。經查，原告起訴主張其係被告戊○○之債權人，向臺灣
    苗栗地方法院聲請扣押被告戊○○對於被告鼎旺公司三千二百七十八萬八千八百
    十三元之債權，既為被告鼎旺公司所否認，則兩造間就該債權存否不明之狀態，
    非經判決確認，無以除去，則原告起訴請求確認對系爭債權之存在，即有受確認
    判決之法律上利益，合先敘明。
三、原告起訴主張被告戊○○因積欠原告三千萬元之借款，原告就該借款之本金、利
    息及違約金取得執行名義後，聲請強制執行，經臺灣苗栗地方法院以八十九年度
    執字第二四九五號執行命令，就被告戊○○對於被告鼎旺公司之金錢債權，在原
    告對被告戊○○之三千萬債權本金、及自八十八年九月七日起至八十九年八月四
    日止，依週年利率百分之八點二五計算之利息，並自八十八年十月八日起至八十
    九年八月四日止，逾期在六個月以內者，按上開利率百分之十，逾期超過六個月
    者，按上開利率百分之二十計算之違約金並執行費用之範圍內予以扣押，禁止被
    告戊○○收取債權，同時命被告鼎旺公司不得為清償，含本金、利息、違約金及
    執行費二十一萬元，共計三千二百七十八萬八千八百十三元，而被告戊○○對被
    告鼎旺公司本有一億元之金錢債權，於八十八年六月十四日雙方協議由被告鼎旺
    公司清償六千萬元，其中四千萬元由被告鼎旺公司以購屋客戶向台灣土地銀行頭
    份分行申請之國民住宅貸款償付之，餘二千萬元分五年償還。足見被告鼎旺建設
    公司對於執行債務人即被告戊○○確有六千萬元之金錢債務。故請求確認被告戊
    ○○對於被告鼎旺建設股份有限公司就台灣苗栗地方法院八十九年執字第二四九
    五號強制執行事件，執行命令所載金錢債權三千二百七十八萬八千八百十三元存
    在。被告鼎旺公司則以被告戊○○對被告鼎旺公司雖有一億元之債權，惟雙方嗣
    因協議合建分屋，約定由被告戊○○負責房屋興建事宜，並提供一億元作為履約
    保證金，是以上開一億元之債權已因充當保證金而不復存在等語置辯。
四、經查，原告起訴主張被告戊○○因積欠原告三千萬元之借款，原告就該借款之本
    金、利息及違約金取得執行名義後，聲請強制執行，經臺灣苗栗地方法院以八十
    九年度執字第二四九五號執行命令，就被告戊○○對於被告鼎旺公司之金錢債權
    ，在原告對被告賴坤旺之債權本金、及自八十八年九月七日起至八十九年八月四
    日止，依週年利率百分之八點二五計算之利息，並自八十八年十月八日起至八十
    九年八月四日止，逾期在六個月以內者，按上開利率百分之十，逾期超過六個月
    者，按上開利率百分之二十計算之違約金並執行費用之範圍內予以扣押，禁止被
    告戊○○收取債權，同時命被告鼎旺公司不得為清償，被告戊○○與鼎旺公司前
    於八十八年六月十四日約定就被告戊○○對鼎旺公司之一億元債權協議清償六千
    萬元，其中四千萬元以被告鼎旺公司收取自購屋客戶向臺灣土地銀行頭份分行申
    請之國民住宅貸款償付之，其餘二千萬元分五年償還之協議事實，提出臺灣苗栗
    地方法院苗院興執儉第二四九五字號執行命令、通知書影本及協議書影本各一份
    為證，並經本院調閱台灣苗栗地方法院調閱八十九年執字第二四九五號執行案件
    查核屬實，被告鼎旺公司對此亦不為爭執，被告戊○○經合法通知，既不於言詞
    辯論期日到庭爭執，復未提出書狀以供本院斟酌，自堪信原告之主張為真正。
五、惟被告鼎旺公司抗辯稱：被告戊○○對其雖有一億元之債權，但嗣後因雙方協議
    合建分屋，約定由被告戊○○負責房屋興建事宜，並提供一億元作為履約保證金
    ，是以上開一億元之債權已因充當保證金而不復存在等語，原告則主張被告間之
    合建協議書所載標的價值逾億元，依通常經驗而言，當謹慎為之，但被告提出之
    合作協議書不僅所用之字體前後不同，而且提出於執行法院之合建協議書，其中
    第六條關於積欠債權金額原載為一億二千萬元，其正本則修改為一億元，其合建
    協議書顯係臨訟所為。再者該合建協議書所附之土地使用同意書，與合建契約全
    無關涉，協議之草率，至為顯然。再參酌系爭土地不僅未依合建協議書第四條約
    定於簽約日起一年內開工，且至今尚未申請建築執照，全無實行合建之跡象，以
    及被告鼎旺公司於收受法院之扣押命令後，猶向被告戊○○清償三百十八萬六千
    八百元等情觀之，足認該合建協議書之製作係被告於收受扣押命令後所為，並無
    合建之真意，自屬通謀虛偽意思表示，依民法第八十七條之規定，應屬無效等語
    。經查，被告鼎旺公司主張被告間有合建分屋協議，並立有協議書一份乙節，經
    原告否認該文書之真正，嗣經本院命被告提出文書，然查，協議書從開始至第八
    條均採用明體繕打字形，但從第九條開始至最後所採用之字體則改用楷體繕打字
    形，其製作之過程顯非一致，而與一般常情相違，再就被告鼎旺公司於八十九年
    八月九日向本院執行處提出聲明異議狀所附之協議書第六條工程保證金約定：「
    本基地之合建保證金為新台幣（下同）壹億元整，於雙方簽訂本契約書之同時由
    乙方（即被告戊○○）交付甲方（即被告鼎旺公司），惟因甲方尚有積欠乙方壹
    億貳仟萬元整之債務未清償，故甲方同意以上開壹億元整之保證金作為清償其所
    積欠乙方之壹億元整債務」，其中關於「因甲方尚有積欠乙方壹億貳仟萬元整之
    債務未清償」部分，之「貳仟」部分，僅有不明顯之刪除記號，且於刪除部分並
    未蓋用任何印章，然觀之被告鼎旺公司所提出之合作協議書影本，其於相同「貳
    仟」二字部分，則有明顯之刪除記號，並由案外人即被告鼎旺公司之負責人蓋用
    私章以表示刪除之意，顯見被告鼎旺公司先前於台灣苗栗地方法院執行處所提出
    之合作協議書與本院所提出之原本間，有上開差異，其事後提出之原本出現上開
    差異，顯係臨訟所為，再查，被告二人之間既先於八十八年六月十四日書立協議
    書，約定內容為：因被告鼎旺公司所欠被告戊○○與其他債務人，業經被告戊○
    ○與其他債權人查封被告鼎旺公司之財產，並向台灣苗栗地方法院八十七年執字
    第四０四０號清償借款強制執行在案，為清償債務訂而訂立協議，其內容為(一)被
    告戊○○參與本協議之債權額為新臺幣六千萬元（但被告鼎旺公司實際欠被告戊
    ○○之債務為新臺幣一億元[贅列萬字]整），(二)被告戊○○願就債權新臺幣四千
    萬部分，由被告鼎旺公司就其所出售之房屋購買戶，向苗栗縣政府申請國宅貸款
    ，台灣銀行頭份分行撥放之貸款，依照附表所示之明細（即被告戊○○之債權額
    六千萬元，百分之六十之配額為四千萬元，第一次分配額一千四百三十五萬元、
    第二次分配額一千六百六十四萬元、第三次分配額為九百零一萬元，百分之四十
    配額為二千萬元，分五年每年可分得四百萬元），於法院撤封並向台灣土地銀行
    申請且辦妥貸款手續後，直接撥放給被告戊○○以償還被告戊○○對被告鼎旺公
    司之債權，剩餘二千萬元債權部分，被告鼎旺公司擔保分五年每年平均分配償還
    四百萬元，此有原告提出兩造所不爭執之協議書為證，則被告間既就原有一億元
    之債務折價以六千萬元上開協議，是依常情被告間既僅剩六千萬元債務，自應就
    六千萬之額度，由被告鼎旺公司依約定之方法就其所出售之房屋購買戶，向苗栗
    縣政府申請國宅債款，於法院撤銷查封後，並向台灣土地銀行申請辦妥手續，再
    將四千萬元撥放給被告戊○○為其清償之方法，始為常情，而被告卻又於同年十
    二月十日簽訂「尖山投資案」合建分屋協議書，竟以上開一億元無條件先充作保
    證金，即有違常情。況依所提出之合建分屋協議書，關於苗栗縣頭份鎮○○○段
    一二五一之二地號、一三二五地號、一三二六地號（以上三筆均編定為乙種建築
    用地）、一三三五地號、一三三六地號、一三三七地號（以上三筆均編定為丙種
    建築用地）六筆土地均設定不定期限之地上權予案外人保證責任台中市第八信用
    合作社，此有原告提出之土地登記謄本六份在卷足參，被告於合建分屋協議書，
    卻僅提出上開土地之所有權人（分別係黃煌隆、丙○○）之使用同意書，而未提
    出案外人保證責任台中市第八信用合作社之使用同意書，此可參照建築法第十一
    條第三款之規定，起造人申請建造執照，應備具申請書、土地權利證明文件、工
    程圖樣及說明書，而所謂之起造人之土地權利，不僅指土地所有權而言，凡得使
    用土地之一切權利，均包括之，土地所有權人對於其出租他人之土地，已將使用
    之權讓與承租人行使，在租賃關係終了收回土地以前，不得使用該項土地，自不
    得在該項土地上建築房屋，行政法院五十年判字第一一三號著有判例可參，土地
    上之地上權與租賃權，均同為對於土地之使用權，則案外人保證責任台中市第八
    信用合作社於上開六筆土地均有地上權，其情形即與於上開土地上均有租賃權之
    情形相同，而本於相同之案件，應為相同之處理原則，自應類推上開判例意旨，
    認被告所合意之內容，仍與建築法第十一條第三項有未合之處，要難合法取得建
    築執照。復查，被告鼎旺公司於八十八年六月十四日始與其多位債權人包括被告
    戊○○、誠泰商業銀行、第七商業銀行、安泰銀行、賴銘得、新竹企業銀行、彭
    大雄、楊聰淮、吳英金等，就部分債權債務達成協議，此有原告提出兩造所不爭
    執之協議書之附件附卷足參，顯見被告鼎旺公司之支付能力已明顯不足，始有協
    議書之舉，被造卻於合建分屋協議書第八條約定：被告鼎旺公司同意於簽訂協議
    書當時，將所欲合建房屋之土地共三十筆，全部移轉登記於被告戊○○或其指定
    名下以為擔保，並就關於上開土地三十筆中屬於農林牧用地部分，應由被告鼎旺
    公司取得誠泰銀行西屯分行同意撤銷上開農林牧用地過戶予被告鼎旺公司或其指
    定之第三人為擔保，其屬於甲種建築用地及丙種建築用地，被告鼎旺公司應負責
    向誠泰商業銀行西屯分行交涉由該行向法院聲請拍賣並承受土地等，而上開土地
    共三十筆業經於八十六年一月二十七日經台灣新竹地方法院以新院文執孟四五乙
    字第五六四八號函囑託苗栗縣頭份地政事務所辦理查封記（頭地所字一０三五號
    ），此有原告提出之土地謄本三十份附卷足參，是見被告鼎旺公司已難依被告間
    之合建協議書第八條移轉登記至被告戊○○或其指定之人，被告戊○○卻甘願先
    以其對被告鼎旺公司之一億元債權，充作訂約工程保證金，更有違常情。況就上
    開合建分屋協議書第六條第一項固規定以被告鼎旺公司所積欠被告戊○○之債務
    一億元作為保證金，惟卻於第二項又約定：前項保證金之退還分二期，第一期於
    被告戊○○領取使用執照時，由被告鼎旺公司先行退還被告戊○○，而透過上開
    約定，確實足以使被告戊○○之一億元債權充作保證金而先歸於消滅，其後即可
    透過其他方式再索回債權，參酌被告戊○○對於上情經合法通知，既不於言詞辯
    論期日到庭爭執，復未提出書狀以供本院斟酌，顯見該合作協議書有規避原告之
    追索之嫌，再參酌被告果若有訂立合作協議書之真意，則以被告間訂約時至今已
    過一年有餘觀之，依常情，被告鼎旺公司自得提出被告間係有何具體如何實行契
    約內容之事實推翻原告之主張，然被告鼎旺公司卻始終對於兩造間如何履約實行
    合建等事項隻字未提，而獨就工程保證金部分為爭執，此可觀諸原告於八十九年
    十二月十三日具狀指出被告依契約第四條第一項之約定，第一期工程被告雙方同
    意於簽約日起一年內開工，並以該狀紙之記載催告被告鼎旺公司履約等情，惟被
    告鼎旺公司至辯論終結日期前，仍未能提出依約開工之證明可知。是綜觀前述，
    被告所立之合建分屋協議書合意，為屬被告間之通謀意思表示，而有上開重大瑕
    疵，足認有虛偽之情，堪認所為之意思表示係屬通謀而為虛偽之意思表示，依民
    法第八十七條第一項之規定，自應認為被告間所訂立之合作協議書應為無效。
六、至於被告又抗辯：(一)合建協議書，前後所使用字體固有不同，然此係因被告間就
    本契約前後曾協商修訂三次，雙方就同意約定部份擷取作為契約內容。契約之文
    字字體不同自有可能，其內容既為相同，自不影響契約之成立，及(二)被告間之合
    建協議書附有案外人何金來、葉容妹所出具之土地使用權同意書，乃係因合建土
    地須通過其土地，且縣政府於核發建築執照時須取得鄰地所有權人之同意，非但
    不可能謂此土地同意書與系爭合建契約無涉，反而更足證被告間合建契約之真正
    ，另(三)被告鼎旺公司給予戊○○之三百十八萬六千八百元，此係被告間於核算其
    所支付之保證金，餘款雙方因協議合建分屋，由被告戊○○負責房屋興建事宜，
    並約定由其所提供之一億元作為保證金，因被告鼎旺公司尚欠戊○○一億元債務
    ，雙方合意由此一億元之履約保證金抵銷云云，第查，(一)被鼎旺公司就前後三次
    修訂之契約內容及文書，復未能舉出立約過程之原本以實其說，已難採信外，(二)
    而案外人何金來、葉容妹所出具之土地使用權同，僅係鄰地所有權人之同意使用
    證明，尚無法使原未取得地上權人同意之土地，取得建築執照，更難認其所辯有
    理。(三)被告間果若合意由以被告戊○○對於被告鼎旺公司一億元之債權充作履約
    保證金，則被告鼎旺公司對於被告戊○○自毋庸再負任何債務，又何須因核算保
    證金，再另外由被告鼎旺公司給予戊○○之三百十八萬六千八百元？顯有矛盾之
    處。
七、綜上所述，原告之主張被告戊○○對於被告鼎旺公司有六千萬元之債權為有理由
    ，被告鼎旺公司所辯不足採信，是原告依據台灣苗栗地方法院以八十九年度執字
    第二四九五號執行命令，就被告戊○○對於被告鼎旺公司之債權於本金三千萬元
    ，及自八十八年九月七日起至八十九年八月四日止，依週年利率百分之八點二五
    計算之利息，並自八十八年十月八日起至八十九年八月四日止，逾期在六個月以
    內者，按上開利率百分之十，逾期超過六個月者，按上開利率百分之二十計算之
    違約金，並含執行費二十一萬元，就被告戊○○對於被告鼎旺公司有六千萬元之
    債權，請求確認其中三千二百七十八萬八千八百十三元部分之債權存在，自屬有
    據，應予准許（按原告以起訴時即八十九年八月四日止之狀態，計算利息金額應
    為二百二十五萬元一千八百四十四元[即00000000X333/366X8.250%=0000000，小
    數點以下四捨五入]，原告誤列為二百二十八萬九千三百七十五元等情，然原告
    依上開債權憑證所得請求之利息及違約金均按日持續不斷增加，計算至同年八月
    十日，即超過二百二十八萬九千三百七十五元[即00000000X336/366X8.250%=
    0000000, 小數點以下四捨五入]，是原告所獲之債權憑證之記載內容計算其利息
    違約金，至今必然已超過上開金額，是縱認原告起訴時有誤算，然仍無礙本院就
    其原本主張所為認定）。
八、本件判決之基礎臻明確，兩造其餘之攻擊防禦方法及舉證，於判決結果均無影響
    ，毋庸一一論列，末此敘明。
九、至於被告鼎旺公司又於被告最後言詞辯論期日，提出上開六筆設定地上權之土地
    已於八十四年六月十四日取得苗栗縣政府建設局所發給之建造執照（八十四年栗
    建管頭字第八七號），欲證明被告間之契約仍有效存在，並無給付不能之問題，
    惟查，被告所提出之建造執照除非係由被告鼎旺公司所取得外而係由案外人泰旺
    建設股份有限公司所取得，其規定開工日期為八十四年十二月十四日，而規定竣
    工日期則為八十七年十一月，依建築法第五十三條之規定：建築期限承造人因故
    未能如期完工，得申請展期，但以二次為限，每次不得超過六個月，逾期執照作
    廢，被告提出上開合作協議書之訂約日期既為八十八年十二月十日，顯於所提出
    之使用執照所規定竣工日期之後，況以該最後日期延展二次，每次以六月計算，
    最後期限亦為八十八年十一月，亦顯於被告訂立合作協議書日期即八十八年十二
    月十日之前，此可參照被告鼎旺公司所提出之合作協議書亦有土地使用權同意書
    為佐，更何況至今被告更無完成建造之舉，該建築執照亦應作廢，是尚難以有該
    建築執照而影響上開判決之結果，則被告具狀聲請再開辯論，核無必要，不應准
    許，末此敘明。
十、據上論結，本件原告之訴為有理由，依民事訴訟法第三百八十五條第一項前段、
    第八十五條第一項前段、第七十八條，判決如主文。
中      華      民      國    九十      年      三      月      二      日
                                    臺灣台中地方法院民事第三庭
~B法      官  許石慶
右為正本係照原本作成
附記一如不服本判決，應於判決送達後二十日內，向本院提出上訴狀。
中        華        民        國   九十     年      三   月      六     日
~B書  記  官


司法院資訊處製作；財團法人民間司法改革基金會備份。
